【裁判字號】    99,交聲,166
【裁判日期】    990630
【裁判案由】    聲明異議
【裁判全文】
臺灣屏東地方法院交通事件裁定         99年度交聲字第166號
原處分機關  交通部公路總局嘉義區監理所新營監理站
異  議  人
即受處分人  甲○○
上列受處分人因違反道路交通管理處罰條例事件，對於交通部公
路總局高雄區監理所屏東監理站民國99年5 月13日所為之處分（
原處分案號：屏監違字第裁82-VP0000000號）聲明異議，本院裁
定如下：
    主  文
異議駁回。
    理  由
一、原處分意旨略以：異議人即受處分人甲○○於民國99年4 月
    1 日16時46分許，駕駛車牌號碼F6-2845 號自用小客車，行
    經台26線13公里南下路段時，因有汽車駕駛人行車速度，超
    過規定之最高時速20公里以上未滿40公里之違規事實，為警
    拍照後逕行舉發，嗣原處分機關即交通部公路總局高雄區監
    理所屏東監理站認異議人上開情形，違反道路交通管理處罰
    條例第40條規定，裁處罰鍰新臺幣（下同）1,800 元，並依
    同條例第63條第1 項規定記違規點數1 點等語。
二、聲明異議意旨略以：伊行經該路段未見任何警告標示，被發
    現測速照相後，返回該路段亦未發現任何警告標誌。又如回
    復函文稱設有告示牌，則應依據道路交通標誌標線號誌設計
    。另該分局稱舉發地點為易肇事路段，然伊查警政署網站尚
    未有該地點公告測速地點等語。
三、按汽車駕駛人，行車速度，超過規定之最高時速，或低於規
    定之最低時速，除有第43條第1 項第2 款情形外，處1,200
    元以上2,400 元以下罰鍰；再汽車駕駛人有道路交通管理處
    罰條例第40條之情形者，除依原條項處罰鍰外，並記違規點
    數1 點，道路交通管理處罰條例第40條、第63條第1 項第1
    款，分別定有明文。經查，異議人於首揭時、地，有汽車駕
    駛人行車速度，超過規定之最高時速20公里以上未滿40公里
    之情，為異議人所不爭執，並有違反道路交通管理事件裁決
    書、舉發違反道路交通管理事件通知單、屏東縣政府警察局
    恆春分局99年5 月5 日恆警交字第0990006814號函在卷可參
    （見本院卷第6 、8 、9 頁），是異議人前開交通違規行為
    ，應可認定。
四、異議人雖辯稱：伊行經該路段時未見任何警告標誌云云。惟
    本件舉發路段業已有設立速限70公里之速限標誌，有舉發路
    段照片在卷可考（見本院卷第11頁），且原舉發機關並於測
    速照相地點前100 公尺架設「前有違規測速照相」告示牌，
    有舉發時該舉發地點照片附卷可考（見本院卷第21頁），是
    異議人前開所辯顯與事實不符，本院自難憑採。再者，對於
    汽車駕駛人有行車速度超過規定之最高速限或低於規定之最
    低速限違規行為予以舉發，採用固定或非固定式科學儀器取
    得證據資料證明者，於一般道路須至少於100 公尺前，於高
    速公路、快速公路須至少於300 公尺前，明顯標示之，道路
    交通管理處罰條例第7 條之2 第2 項第9 款、第3 項定有明
    文。衡其立法用意，不外表明科處違規人行政裁罰之終極目
    的，乃在敦促駕駛人依行車速限駕駛，是以科學儀器採證，
    應由主管機關在明顯處告示，用以提醒駕駛人依道路限速行
    駛，以期在駕駛人避免受罰之心理下，達到依行車速限駕駛
    進而維護行車安全之最大效益，尚非謂如有違反，駕駛人超
    速行駛之違規行為即應不罰，其理至明。即言駕駛人在一般
    道路、高速公路或快速道路依照規定速限行駛之義務，並不
    因警察機關有無在裝設測速儀器前道路之明顯處豎立明顯標
    示而有差別，駕駛人亦不能僅因其在通過裝有測速儀器之路
    段前，並未察覺任何明顯之告示牌或警告標誌，即可遽謂其
    無須依限速行駛或得任意超速而免於受罰。
五、異議人另辯稱：伊查警政署網站，並未公告有該地點之測速
    地點云云。然查道路交通管理處罰條例第7 條之2 第2 項規
    定：「前項第7 款之科學儀器應採固定式，並定期於網站公
    布其設置地點」。是僅科學儀器採固定式而為舉發儀器時，
    始須課予主管單位於網站上定期公告該固定式科學儀器設置
    地點之義務。本件原舉發機關係以「非固定」雷射測速儀為
    舉發之科學儀器，自非前開條文之規範範疇。從而，異議人
    所辯顯屬誤解法令。
六、至異議人辯稱：告示牌應依據道路交通標誌標線號誌設計云
    云。按標線號誌設置規則第137 條第1 項前段、第2 項第1
    、2 款分別規定「告示牌，用以現有標誌無法充分說明或指
    示時，為維護行車安全與暢通之需要，得設置本標誌」、「
    本標誌為方形，警告性質告示牌，用以促使車輛駕駛人及行
    人瞭解道路上之特殊狀況，提高警覺，並準備防範應變之措
    施，為黃底黑字黑邊；禁制性質告示牌用以告示車輛駕駛人
    及行人應嚴格遵守道路上遵行、禁止、限制之特殊規定，為
    紅底白字白邊。」。查本件告示牌係以黃底黑字設計（見本
    院卷第21頁），業已符合前開規定，復參以附佐以舉發地點
    路面寬闊，該標示牌並未有任何遮蔽物阻擋，是用路人若行
    經該舉發路段，均應能清楚辨識，是本件異議人所辯洵屬無
    據。
七、爰依道路交通案件處理辦法第19條，裁定如主文。
中    華    民    國    99    年    6     月    30    日
                  交通法庭      法  官  羅森德
以上正本證明與原本無異。
如不服本裁定應於收受送達後5 日內向本院提出抗告書狀敘述抗
告之理由抗告於臺灣高等法院高雄分院。
中    華    民    國    99    年    6     月    30    日
                                書記官  盧姝伶

司法院資訊處製作；財團法人民間司法改革基金會備份。
